【裁判字號】    98,訴,1495
【裁判日期】    981217
【裁判案由】    偽造有價證券
【裁判全文】
臺灣臺北地方法院刑事判決              98年度訴字第1495號
公  訴  人  臺灣臺北地方法院檢察署檢察官
被      告  乙○○
指定辯護人  本院公設辯護人唐禎琪
上列被告因偽造有價證券案件，經檢察官提起公訴（九十八年度
調偵字第六八八號），本院判決如下：
    主  文
乙○○意圖供行使之用，而變造有價證券，處有期徒刑壹年陸月
，緩刑貳年。如附表二所示之變造支票貳張均沒收。
    事  實
一、乙○○因需錢周轉，於民國九十七年十二月底，前往其表弟
    甲○○位於臺北市○○區○○路一段八二巷九弄八號之住處
    ，向甲○○商借支票使用，並由乙○○於支票上填寫金額、
    及發票日，交由甲○○確認無誤、並在支票存根上記載後，
    開立如附表一所示之支票五張交付乙○○。詎乙○○竟基於
    意圖供行使之用而變造支票之犯意，於九十八年一月二日，
    在其位於臺北縣淡水鎮○○路一四一號十一樓居處內，一次
    將如附表一編號一、二所示支票之金額及發票日分別變造為
    如附表二所示之金額及發票日後，在臺北市○○區○○路十
    二號新光三越百貨股份有限公司Ａ八館內，持交不知情之廠
    商行使，用以支付其積欠廠商之貨款。嗣因甲○○先後於九
    十八年一月十日、同年三月二十日，接獲華泰商業銀行通知
    如附表二所示之支票因存款不足而退票，且如附表二編號二
    所示之支票復遭不知情之持票人張美霞向臺灣高雄地方法院
    （下稱高雄地院）聲請支付命令，經高雄地院於九十八年四
    月六日核發九十八年度司促字第一五七六四號支付命令，始
    悉上情。
二、案經甲○○訴由臺灣臺北地方法院檢察署（下稱臺北地檢署
    ）檢察官偵查起訴。
    理  由
一、證據之認定：
  (一)按被告以外之人於審判外之言詞或書面陳述，除法律有規定
    者外，不得作為證據；又被告以外之人於審判外之陳述，雖
    不符同法第一百五十九條之一至第一百五十九條之四之規定
    ，而經當事人於審判程序同意作為證據，法院審酌該言詞陳
    述或書面陳述作成時之情況，認為適當者，亦得為證據。當
    事人、代理人或辯護人於法院調查證據時，知有第一百五十
    九條第一項不得為證據之情形，而未於言詞辯論終結前聲明
    異議者，視為有前項之同意，刑事訴訟法第一百五十九條第
    一項、第一百五十九條之五分別定有明文。查本案下列所引
    用之各項證據方法之證據能力，因公訴人、被告乙○○及指
    定辯護人於本院行準備程序及審判時均未予爭執其證據能力
    ，且迄至言詞辯論終結前亦未再聲明異議（本院九十八年十
    二月三日審判筆錄參照），本院審酌該等言詞或書面陳述作
    成時之情況，並無不宜作為證據之情事，依刑事訴訟法第一
    百五十九條之五之規定，自得作為證據，合先敘明。
  (二)上開犯罪事實，業據證人即告訴人甲○○指訴綦詳（他字卷
    第二頁至第三頁、第十一頁至第十六頁，調偵字卷第八頁、
    第九頁參照），並有華泰商業銀行支票簿（帳號：0000
    0000000000號）暨如附表一所示之支票存根、高
    雄地院九十八年度司促字第一五七六四號支付命令各一份在
    卷可佐（調偵字卷第十頁至第十六頁及第二一頁參照），且
    被告乙○○於本院九十八年十二月三日審理時對於上開事實
    一之部分亦供承不諱（本院當日審判筆錄參照），是依(一)證
    人甲○○之證述、(二)上開華泰商業銀行支票簿暨如附表一所
    示之支票存根五紙及(三)上開高雄地院九十八年度司促字第一
    五七六四號支付命令一份等補強證據皆足資擔保被告於本院
    審理中所為之上開任意性自白具有相當程度之真實性，而得
    使本院確信被告上述自白之犯罪事實確屬真實，從而依刑事
    訴訟法第一百五十六條第一項及第二項規定，本院自得依被
    告上述自白及各該補強證據認定被告確有為上開事實一部分
    所述之變造有價證券之犯行。綜上所述，本件事證明確，被
    告犯行堪以認定，應予依法論科。
二、論罪科刑之法律適用：
  (一)核被告乙○○所為，係犯刑法第二百零一條第一項之變造有
    價證券罪。其變造有價證券後進而行使，行使之低度行為應
    為變造之高度行為所吸收，不另論罪。
  (二)本院考量被告係因需錢孔急，一時失慮，致罹刑章，其所偽
    造之票據金額尚非至鉅，且犯後已坦承犯行，並與不知情之
    持票人達成和解，此有和解同意書影本一份附於本院卷可稽
    ，對交易秩序並未產生重大危害等一切情狀，認被告之犯罪
    情節與刑法第二百零一條第一項所定三年以上十年以下有期
    徒刑之法定本刑相較，縱對之科以最低度法定刑猶嫌過重，
    在客觀上以一般國民生活經驗法則為之檢驗，實屬情輕法重
    ，當足引起一般人之同情，是本院認為被告本案之犯罪情狀
    ，顯有堪資憫恕之處，爰依刑法第五十九條規定酌量減輕其
    刑。
  (三)爰審酌被告濫用告訴人對其之信任，變造支票，侵害告訴人
    之權益，確有不當，惟其係因需錢孔急，一時失慮，致罹刑
    章，且犯後已分別與持票人和解，告訴人並於本院九十八年
    十月五日行準備程序時表示願給被告一次機會（本院當日準
    備程序筆錄參照）等一切情狀，量處如主文所示之刑。
  (四)末查，被告前未曾因故意犯罪受任何有期徒刑以上刑之宣告
    ，此有臺灣高等法院被告前案紀錄表一份附卷可憑，其經此
    教訓，自當知所勉而無虞再犯，本院綜核各情，認上開有期
    徒刑之宣告，已足策其自新，所宣告之刑，以暫不執行為適
    當，併依法諭知緩刑二年，用啟向上。
  (五)如附表二所示之支票二張，屬於變造之有價證券，應依刑法
    第二百零五條之規定，不問屬於犯人與否，均由本院宣告沒
    收之。
據上論斷，應依刑事訴訟法第二百九十九條第一項前段，刑法第
二百零一條第一項、第五十九條、第七十四條第一項第一款、第
二百零五條，刑法施行法第一條之一，判決如主文。
本案經檢察官謝憲杰到庭執行職務。
中    華    民    國    98    年    12    月    17    日
                  刑事第九庭審判長法  官  林怡秀
                                  法  官  劉素如
                                  法  官  張詩芸
以上正本證明與原本無異。
如不服本判決應於收受送達後10日內向本院提出上訴書狀，並應
敘述具體理由；其未敘述上訴理由者，應於上訴期間屆滿後20日
內向本院補提理由書（均須按他造當事人之人數附繕）「切勿逕
送上級法院」。
                                  書記官  顏淑華
中    華    民    國    98    年    12    月    17    日
附表一
┌──┬─────────┬───┬───┬─────┬──────┐
│編號│     支票號碼     │發票人│發票日│   面額   │   付款人   │
│    │                  │      │      │（新臺幣）│            │
│    │                  │      │      │          │            │
├──┼─────────┼───┼───┼─────┼──────┤
│ 一 │ＡＢ0000000│甲○○│九十八│貳萬仟元│華泰商業銀行│
│    │                  │      │年二月│          │迪化街分行  │
│    │                  │      │二十日│          │            │
├──┼─────────┼───┼───┼─────┼──────┤
│ 二 │ＡＢ0000000│甲○○│九十八│肆萬陸仟│華泰商業銀行│
│    │                  │      │年二月│佰元      │迪化街分行  │
│    │                  │      │二十日│          │            │
├──┼─────────┼───┼───┼─────┼──────┤
│ 三 │ＡＢ0000000│甲○○│九十八│貳萬柒仟伍│華泰商業銀行│
│    │                  │      │年二月│佰元      │迪化街分行  │
│    │                  │      │二十日│          │            │
├──┼─────────┼───┼───┼─────┼──────┤
│ 四 │ＡＢ0000000│甲○○│九十八│壹萬柒仟貳│華泰商業銀行│
│    │                  │      │年二月│佰元      │迪化街分行  │
│    │                  │      │二十日│          │            │
├──┼─────────┼───┼───┼─────┼──────┤
│ 五 │ＡＢ0000000│甲○○│九十八│伍萬柒仟元│華泰商業銀行│
│    │                  │      │年二月│          │迪化街分行  │
│    │                  │      │二十日│          │            │
└──┴─────────┴───┴───┴─────┴──────┘
附表二
┌──┬─────────┬───┬───┬─────┬──────┐
│編號│     支票號碼     │發票人│變造後│變造後面額│   付款人   │
│    │                  │      │之發票│（新臺幣）│            │
│    │                  │      │日    │          │            │
├──┼─────────┼───┼───┼─────┼──────┤
│ 一 │ＡＢ0000000│甲○○│九十八│貳拾貳萬捌│華泰商業銀行│
│    │                  │      │年三月│仟陸佰元  │迪化街分行  │
│    │                  │      │二十日│          │            │
├──┼─────────┼───┼───┼─────┼──────┤
│ 二 │ＡＢ0000000│甲○○│九十八│貳拾伍萬元│華泰商業銀行│
│    │                  │      │年一月│          │迪化街分行  │
│    │                  │      │十日  │          │            │
└──┴─────────┴───┴───┴─────┴──────┘
附錄本案論罪科刑法條全文：
中華民國刑法第二百零一條
（有價證券之偽造變造與行使罪）
意圖供行使之用，而偽造、變造公債票、公司股票或其他有價證
券者，處三年以上十年以下有期徒刑，得併科三千元以下罰金。
行使偽造、變造之公債票、公司股票或其他有價證券，或意圖供
行使之用，而收集或交付於人者，處一年以上七年以下有期徒刑
，得併科三千元以下罰金。

司法院資訊處製作；財團法人民間司法改革基金會備份。
